台灣雲林地方法院刑事判決　　　　　　　　　　　　八十九年度訴字第三六九號
　　公　訴　人　台灣雲林地方法院檢察署檢察官
　　被　　　告　乙○○
　　指定辯護人　本院公設辯護人　丁○○
右列被告因違反毒品危害防制條例案件，經檢察官提起公訴（八十九年度毒偵字第三
五０號、第二四六三號），本院判決如左：
    主  文
乙○○持有第二級毒品，處有期徒刑柒月，扣案之大麻一袋（淨重０‧六九公克）沒
收銷燬之；被訴販賣第一級毒品、販賣第二級毒品部分均無罪。
    事  實
一、乙○○曾因竊盜、妨害自由等案件，經法院判處有期徒刑十年二月，減為有期徒
    刑五年一月，於民國（下同）七十五年九月二十二日執行完畢；又因非法販賣化
    學合成麻醉藥品等罪，經法院判處有期徒刑八年二月，於八十九年二月六日執行
    完畢。
二、其持有第二級毒品大麻一袋（淨重０‧六九公克），嗣於八十九年一月十一日十
    七時許，在雲林縣土庫鎮崙內里崙內一一二號住處，為警查獲。
三、案經雲林縣警察局移送台灣雲林地方法院檢察署檢察官偵查起訴。
    理  由
壹、無罪部分：
一、公訴意旨以：被告乙○○基於販賣第一、二級毒品之概括犯意，自八十八年十一
    月二十八日前後數日，連續在雲林縣土庫鎮崙內里崙內一一二號住處，販賣第一
    級毒品海洛因及第二級毒品安非他命予戊○○、綽號「阿誠」、「志影」、「嘉
    義阿賢」、「文田」、「阿忠」、「福哥」、「甲○○」、「阿木」等人，每次
    新台幣（下同）二千五百元至三萬六千元不等。而於八十九年一月十一日十七時
    許，在雲林縣土庫鎮崙內里崙內一一二號住處，為警查獲海洛因十五包、安非他
    命九包、夾鏈袋九包、帳冊一本；又於同年五月十六日十七時許，在同一地點，
    為警查獲海洛因七包（查：在其身上查獲海洛因一包，另在其住宅客廳泡茶桌上
    查獲海洛因六包）。因認被告乙○○另犯毒品危害防制條例第四條第一項之販賣
    第一級毒品罪及同條第二項之販賣第二級毒品罪云云。
二、公訴人指被告乙○○有販賣海洛因、安非他命之犯行，不外基於左列證據：
    (一)訊據被告乙○○矢口否認右揭犯行，辯稱：第一次查獲之物，均係林利勇所有
      ，第二次查獲之物係綽號「裕文」男子所有云云。惟被告於八十九年一月十二
      日偵訊中供稱：查獲之帳冊係林利勇所有，又伊借房子給林利勇住，起先不知
      道林利勇有販賣毒品，係認識一星期後才知道，伊反對販毒，知道林利勇販毒
      後，就決定不借林利勇住。伊曾看到林利勇在包裝毒品，並問林利勇如何買賣
      等語。可見被告就第一次查獲之物係供販賣之用，並未否認。
    (二)次查：同案被告戊○○（另為不起訴處分）於警訊中供稱：警方在現場查獲
      之毒品及相關證物均為乙○○所有。另己○○（另為不起訴處分）於警訊中
      亦供稱：海洛因、安非他命、大麻、吸食器等是屋主乙○○所有，係乙○○提
      供給大家吸食。毒品來源係戊○○告訴我乙○○那邊有，所以我才和戊○○去
      乙○○那邊吸食，據乙○○親口說海洛因他購買是一錢二萬元，轉手他人是二
      萬五千元，現賺五千元。現場查獲之空夾鏈袋是乙○○用來分裝第一、二級毒
      品，轉手販賣給不特定人吸食。可見被告辯稱第一次查獲之物非其所有，其未
      有販賣毒品之辯解，即不足採。
    (三)再查，扣案帳冊內，載有十一月二十八日之日期、人名、金額及包數，且據查
      獲警員涂世圳到庭證稱：帳冊與毒品均放在同一個包包內被查獲。且：帳冊
      記載之「阿木」，經調查後其真實姓名為丙○，而考丙○之前科紀錄表內有多
      次施用毒品之犯罪前科；另「甲○○」部分，據甲○○於警訊中證稱：帳冊
      內所載之行動電話0000－000000號係伊子吳慶珍所使用，吳慶珍並
      染有毒癮等語。而帳冊內登載之「北港阿賢」則吻合同案被告戊○○之特徵
      ，其亦有施用毒品之犯行，故此帳冊顯為販毒之紀錄。及參被告矢口否認前
      開帳冊伊其所為，惟經檢察官核對其當庭書寫之筆跡結果，兩者明顯屬同一人
      之字跡。是被告顯有畏罪心虛之情。
    (四)扣案之顆粒九袋送鑑驗後、均含有甲基安非他命成份，淨重二十‧九六五公克
      ；白粉十五包送鑑驗後均含海洛因，合計淨重七‧七五公克。分別有法務部調
      查局鑑定通知書二紙及憲兵司令部刑事鑑識中心鑑驗通知書一紙附卷可憑。
    (五)被告兩次查獲時，均持有多包毒品或分裝袋，顯非僅供其一人施用。
三、經查：
    (一)關於扣案之記事本（公訴人稱「帳冊」），記載內容如左：
      （其中一頁）                  （另一頁）      （另一頁）
            ＼
      阿誠          小胖  １包      福哥             甲○○0000-000000
      0000                0包      0000000000                  0000元
      志影                          36000            阿木  0000-000000
      0000                               0000000 00000元
      嘉義阿賢                      阿忠  00000
      0000
      北港阿賢
      3500
      文田  2500
      經查：
      本院將該記事本（編為甲類），與被告乙○○之筆跡（書信一封、本院及檢
        察官命於當庭書寫之筆跡共三紙－編為乙類），送請法務部調查局鑑定結果
        ，「甲類與乙類字跡部分筆劃特徵及書寫習慣近似，不排除為同一人書寫之
        可能性，惟因乙類筆跡多為當庭書寫，前後兩次所書字跡式樣及特徵變化不
        一，且與甲類字跡可供比對之平時相關字復過少，致憑現有資料，僅能提鑑
        析意見供參考（如所附分析表）‧‧‧」本院就該局所提之鑑析意見（見本
        院卷第一四四－一四五頁），認為該記事本之字跡與被告乙○○書信上字跡
        、當庭書寫之字跡，筆劃特徵及書寫習慣確實近似，應係被告所寫無訛。
      記事本內固有＼之日期記載，且有人名、金額及包數，惟究竟是被告與
        這些人間，有何種金錢交易，尚待查證。
        (1)甲○○於警訊時供稱：伊不認識乙○○，而該記事本內所載之行動電話0
          000－000000號為其兒子吳慶珍所租用，吳慶珍並染有毒癮等語
          ；且該電話確係吳慶珍所租用，有台灣大哥大股份有限公司行動電話費帳
          單一件在卷可稽（八十九年度偵字第三五０號卷第七六－七八頁），惟吳
          慶珍於本院訊問時供稱不認識乙○○（見本院卷第一三一頁）。吳慶珍此
          一供詞固然可疑，惟卻難以據此即推斷「甲○○0000-000000 0000元」係
          毒品買賣之紀錄。
        (2)就記事本上「阿木0000-000000 0000000 00000元」之記載，雲林縣警察
          局刑警隊偵查員吳建利查證結果，「0000-000000 0000000」電話均登記
          為許美玲，而由丙○使用，此有勘查報告一紙在卷可稽（八十九年度偵字
          第三五０號卷第五六頁）。惟丙○經本院傳喚無著（見本院卷第一二六－
          一二七頁），且經警方持搜索票搜索結果，亦無所獲，有搜索扣押證明筆
          錄一紙在卷可考（八十九年度偵字第三五０號卷第七二頁）。是以，難以
          明瞭「阿木0000-000000 0000000 00000元」真正意義為何。
        (3)至於「福哥0000000000 00000」「阿誠7000」「小胖１包  ３包」「「志
          影1200」「嘉義阿賢5000」「北港阿賢3500」「文田2500」「阿忠10000
          」固然均有人名、金額之記載，惟亦無法看出是何種交易。
        (4)公訴人所謂「帳冊內登載之『北港阿賢』吻合同案被告戊○○之特徵」云
          云，如何吻合，本院並不明瞭。則公訴人所謂「戊○○亦有施用毒品之犯
          行，故此帳冊顯為販毒之紀錄」之推斷，即難為本院所採納。
        (5)本案查獲該記事本刑警隊小隊長涂世圳固於檢察官訊問時，證稱「這本小
          冊子與查獲之毒品都放在一個包包裡面，因為裡面有記載人名、金額及電
          話、包數，所以我們推測是販毒帳冊。」（八十九年度偵字第三五０號卷
          第九一頁）惟畢竟只是推測。
    (二)關於扣案物品及戊○○、己○○之供詞：
      八十九年一月十一日扣案之顆粒九袋，均含有甲基安非他命成份，淨重二０
        ‧九六五０克，驗餘淨重二０‧八二八六克；八十九年一月十一日查獲之白
        粉共十五包送鑑驗後，均含海洛因，合計淨重七‧七五公克，八十九年五月
        十六日查獲之七包白粉，亦均含海洛因，合計淨重二‧三０公克，分別有法
        務部調查局鑑定通知書二紙及憲兵司令部刑事鑑識中心鑑驗通知書一紙附卷
        可憑（八十九年度偵字第三五０號卷第五四、七九頁）（見本院卷第一八頁
        ）。此外，亦有八十九年一月十一日查扣的夾鏈袋九包。
      於八十九年一月十一日十七時許，有戊○○與己○○同時被警察逮捕，(1)戊○○向警察指稱「警方現場查獲之毒品及相關證物均為乙○○所有。」「乙○○將毒品分裝，我並不知道作何用途，但有可能準備販售於他人。」「我
        沒有向乙○○買過毒品。」(2)己○○向警察指稱「海洛因、安非他命、大麻
        、吸食器等是屋主乙○○所有，係乙○○提供給大家吸食。」「毒品來源是
        戊○○告訴我乙○○那邊有，所以我才和戊○○去乙○○那邊吸食，據乙○○親口說海洛因他購買是一錢二萬元，然後轉手給他人是二萬五千元，現賺
        五千元。」「（問：警方現場查獲之空夾鏈袋那麼多均作何用途？）係乙○○用來分裝第一、二級毒品，轉手販賣給不特定人吸食。」（雲林縣警察局
        警刑二字第四六號卷內戊○○、己○○筆錄）
      雖被告堅稱上開扣案物品係案外人林利勇所有云云，惟因戊○○、己○○二
        人之供述，加上查獲該等物品之涂世圳指稱該等物品與右揭被告所有之記事
        本放在一起，且該處為被告乙○○之住處，是以堪認上開物品均為被告乙○○所有。
      然而，此等物品究係供被告與朋友吸食，抑或尚用來販賣營利，有待查證。
        戊○○供稱未向乙○○買過毒品，則其所謂「乙○○將毒品分裝，我並不知
        道作何用途，但有可能準備販售於他人。」純係推測之詞。另外，己○○所
        供「據乙○○親口說海洛因他購買是一錢二萬元，然後轉手給他人是二萬五
        千元，現賺五千元。」亦未陳述其目擊乙○○販賣毒品之經驗，則乙○○到
        底是在吹牛，抑或真有其事，亦難遽認。況且，乙○○對己○○所稱販賣海
        洛因予他人，究係何人，亦難以查證。至於己○○所供「（問：警方現場查
        獲之空夾鏈袋那麼多均作何用途？）係乙○○用來分裝第一、二級毒品，轉
        手販賣給不特定人吸食。」則更屬推測之詞。
    (三)綜上所述，被告乙○○確實充滿販賣海洛因、甲基安非他命之嫌疑，然而，由
      於並無人指證向乙○○購買海洛因、甲基安非他命者，是以本院仍然認為若認
      定其販賣海洛因、甲基安非他命，有可能誤判。本於無罪推定之原則，本院仍
      認為公訴人此部分重罪之指控，證據不足，應予宣告無罪。
    (四)此外，就其持有海洛因、甲基安非他命之行為，是否應另於本案中論以持有第
      一、二級毒品罪？因為被告坦承施用第二級毒品甲基安非他命，且尿中驗出有
      甲基安非他命陽性反應，乃被送觀察勒戒、強制戒治，是以該部分持有海洛因
      行為，應認供吸食用，而已在該勒戒程序處理。至於持有海洛因之部分，雖被
      告之尿液未驗出嗎啡陽性反應（見本院卷第一六－一七頁），惟其於八十九年
      五月十七日檢察官訊問時，坦承吸食海洛因（八十九年度毒偵字第七六九號卷
      乙○○5.17.訊問筆錄），則其持有海洛因，既難以認定係供販賣之用，則衡
      情應係供吸食用，該部分亦應於勒戒程序處理，併此敘明。
貳、有罪部分：
一、扣案之煙草一袋，經驗出有大麻成分，淨重０‧六九公克，有法務部調查局鑑定
    通知書一件在卷可稽（八十九年度偵字第三五０號卷第四二頁）。
二、被告乙○○雖辯稱大麻是向伊借住在該處的林利勇所有云云。惟八十九年一月十
    一日扣案之物品，應係被告乙○○所有，業如右述。從而，其持有大麻之事實堪
    以認定。
三、(一)按大麻為毒品危害防制條例第二條第二項第二款所規定之第二級毒品；被告持
    有大麻之行為，係犯毒品危害防制條例第十一條第二項之持有第二級毒品罪。(二)
    爰審酌被告有右揭犯罪前科，有卷附被告全國前案紀錄表一件在卷可稽，素行不
    良，且長期與毒品在一起，乃量處七月有期徒刑。(三)扣案之大麻一袋（淨重０‧
    六九公克），應依毒品危害防制條例第十八條第一項前段規定，沒收銷燬。
參、據上論斷，應依刑事訴訟法第二百九十九條第一項前段、第三百零一條第一項，
    毒品危害防制條例第十一條第二項、第十八條第一項前段，判決如主文。
本案經檢察官謝奇孟到庭執行職務。
中      華      民      國      九十一  年      一      月    二十五    日
                                      台灣雲林地方法院刑事第一庭
                                              法  官  林  輝  煌
右正本證明與原本無異。
如不服本判決，應於送達後十日內向本院提出上訴狀（須附繕本），上訴於台灣高等
法院台南分院。
                                              書記官  蕭  應  欽
中      華      民      國      九十一  年      一      月    二十五    日
附錄本案論罪科刑法條全文：
毒品危害防制條例
第十一條
  持有第一級毒品者，處三年以下有期徒刑、拘役或新台幣五萬元以下罰金。
  持有第二級毒品者，處二年以下有期徒刑、拘役或新台幣三萬元以下罰金。
  持有專供製造或施用毒品之器具者，處一年以下有期徒刑、拘役或新台幣一萬元以
  下罰金。
第十八條
  查獲之毒品及專供製造或施用毒品之器具，不問屬於犯人與否，均沒收銷燬之。但
  合於醫藥或研究之用者，得不予銷燬。
  前項合於醫藥或研究用毒品或器具之管理辦法，由法務部會同行政院衛生署定之。
